臺灣花蓮地方法院民事裁定
111年度消債更字第15號
聲  請  人
即債務人    王苼亦  
代  理  人  許正次律師（法扶律師）   
複  代理人  鄭道樞律師
上列聲請人因消費者債務清理事件聲請更生，本院裁定如下：
    主      文
債務人甲○○自民國111年5月12日上午9時起開始更生程序。
命司法事務官進行本件更生程序。
    理      由
一、按債務人不能清償債務或有不能清償之虞者，得依本條例所
    定更生或清算程序，清理其債務；債務人無擔保或無優先權
    之本金及利息債務總額未逾新臺幣（下同）1200萬元者，於
    法院裁定開始清算程序或宣告破產前，得向法院聲請更生；
    債務人對於金融機構負債務者，在聲請更生或清算前，應向
    最大債權金融機構請求協商債務清償方案，或向其住、居所
    地之法院或鄉、鎮、市、區調解委員會聲請債務清理之調解
    ，觀諸消費者債務清理條例（下稱消債條例）第3條、第42
    條第1項、第151條第1項規定自明。次按法院開始更生程序
    之裁定，應載明其年、月、日、時，並即時發生效力；法院
    開始更生或清算程序後，得命司法事務官進行更生或清算程
    序，必要時得選任律師、會計師或其他適當之自然人或法人
    一人為監督人或管理人，復為同條例第45條第1項、第16條
    第1項所明定。
二、聲請意旨略以：聲請人因生活所需積欠債務，債務總金額為
    2,097,181元（分別積欠東元資融股份有限公司87,365元、
    玉山商業銀行保險股份有限公司667,904元、渣打國際商業
    銀行保險股份有限公司1,196,512元、新安東京海上產物保
    險股份有限公司8萬元、華南產物保險股份有限公司6萬元）
    。又聲請人目前擔任水電工，月薪約3萬至4萬元，共有5名
    未成年子女，其中1名未成年子女為111年2月生，配偶無法
    工作需照顧該子女，故聲請人須扶養配偶及5名未成年子女
    ，家裡是低收入戶，有領取4名未成年子女之低收兒童生活
    補助每人每月2,802元。聲請人名下雖有登記2部汽車及1部
    機車之財產，但均年代久遠，且汽車已經找不到，機車停在
    中壢路邊也無法使用，故均無殘值。故聲請人已有不足支付
    生活必要支出，有不能清償上開債務之情事。於消債條例施
    行後，聲請人於民國111年1月間曾向本院聲請消費者債務清
    理之前置調解，惟調解不成立。從而，聲請人業經調解不成
    立，無擔保或無優先權之債務總額未逾1200萬元，復未經法
    院裁定開始清算程序或宣告破產，依法自得聲請更生程序，
    爰請裁定開始更生程序等語。
三、經查：
  ㈠聲請人於提出本件更生之聲請前，曾向本院聲請消費者債務
    清理之調解，惟調解不成立等節，業據本院調取111年度司
    消債調字第14號消費者債務清理事件卷宗核閱無誤。是聲請
    人既經前置調解不成立在案，依法自得聲請更生程序。
  ㈡按消債條例第3條規定：「債務人不能清償債務或有不能清償
    之虞者，得依本條例所定更生或清算程序，清理其債務。
　　」，而此所謂「不能清償債務或有不能清償之虞」者，係指
    債務人欠缺清償能力，且對於已屆清償期，或已受請求債務
    之全部或主要債務，客觀上可預見處於通常且繼續的不能清
    償之狀態而言，方符合消費者債務清理條例為使不幸陷入經
    濟困境之人得以清理債務、重建生活，並在債務清理過程中
    能保有符合人性尊嚴之最低基本生活之目的，亦即本院自應
    綜合聲請人目前全部收支及財產狀況，評估是否不能維持符
    合人性尊嚴之最基本生活條件，而有「不能清償或不能清償
    之虞」之情。
  ㈢聲請人上開主張，業據其於上開調解事件及本件本院審理時
    提出戶籍謄本、聲請人之財產及收入狀況說明書、債權人清
    冊、房屋租賃契約之公證書、聲請人及子女之全國財產稅總
    歸戶財產查詢清單及108、109年度綜合所得稅各類所得資料
    清單、財團法人金融聯合徵信中心查詢當事人綜合信用報告
    回覆書、員工在職證明書、薪資單、水電費及電話費、瓦斯
    費等繳費資料、聲請人金融機構存摺交易明細資料、低收入
    戶證明書、保險資料、花蓮監理站人車歸戶查詢單等附卷可
    參，且有本院調取之聲請人及配偶及其子女之財產所得資料
    可佐，經核大致相符。
  ㈣又聲請人陳報所負債務為2,097,181元，有其提出之財團法人
    聯合徵信中心之綜合信用報告回覆書1份為證，且有聲請人
    之債權人於本院審理時所提出之債權資料可佐。又聲請人自
    陳月薪約3至4萬元，名下有1部機車及2部汽車等節，有上開
    聲請人之所得稅各類所得資料清單、全國財產稅總歸戶財產
    查詢單、存摺資料、薪資單、在職證明書、花蓮監理站人車
    歸戶查詢單等可稽。又就聲請人名下1部機車及2部汽車財產
    部分，依上開花蓮監理站人車歸戶查詢單顯示，出廠日期分
    別為82年、84年、88年，年代久遠，且牌照狀態均遭註銷，
    故該等車輛應無殘值。另依卷附之花蓮縣花蓮市公所111年3
    月16日花市社字第1110006951號函文記載聲請人家戶列為低
    收入戶，其未成年子女4人有自109年3月1日起迄今每月每人
    領取2,802元之低收兒童生活補助等語。從而，本院即以聲
    請人每月平均薪約35,000元再加上上開4名子女之每人每月2
    ,802元補助，共計46,208元，作為計算聲請人目前償債能力
    之依據。又就聲請人所需支出之每月必要費用部分，參酌衛
    生福利部公布之111年度臺灣省每人每月最低生活費金額為1
    4,230元，乘以聲請人及其所需扶養之人數共7人後，金額為
    99,610元，再考量聲請人所負債務利息甚高，故依聲請人目
    前前揭財務及收入情形，於扣除必要生活費用後，實難認其
    可清償其積欠之上開債務及持續發生之利息，自堪信其客觀
    上有不能清償債務之情事。
四、綜上所述，聲請人之上開財務狀況經核有不能清償其前揭債
    務之虞之情應為真實，應予其更生之機會。此外，本件又查
    無聲請人有消債條例第6條第3項、第8條或第46條各款所定
    駁回更生聲請之事由存在，則聲請人聲請更生，洵屬有據，
    應予准許，並命司法事務官進行本件更生程序，爰裁定如主
    文。
五、聲請人於更生程序開始後，應禁止貪圖享受、節制慾望，避
    免支出與其收入顯不相當之不必要花費，並提出足以為債權
    人會議可決或經法院認為公允之更生方案供為採擇，而司法
    事務官於進行本件更生程序、協助聲請人提出更生方案時，
    亦應依社會常情及現實環境衡量聲請人之償債能力，並酌留
    其生活上應變所需費用，進而協助聲請人擬定允當之更生方
    案，始符消債條例重建聲請人經濟生活之立法目的，附此敘
    明。
中　　華　　民　　國　　111 　年　　5 　　月　　12　　日
                  消債法庭      法  官  鍾志雄
以上正本係照原本作成。
本裁定不得抗告。　　　　　　　　　　　
中　　華　　民　　國　　111 　年　　5 　　月　　12　　日
                                書記官  胡釋云